【裁判字號】    95,訴,1253
【裁判日期】    950822
【裁判案由】    損害賠償
【裁判全文】
臺灣高雄地方法院民事判決              95年度訴字第1253號
原      告  甲○○
訴訟代理人  蘇俊誠律師
被      告  戊○○
當事人間損害賠償事件，原告提起刑事附帶民事訴訟（94年度交
簡附民字第160 號），經刑事庭移送前來，本院於民國95年8 月
11日言詞辯論終結，判決如下：
  主  文
被告應給付原告新臺幣肆萬元，及自民國九十五年三月三十日起
至清償日止，按年息百分之五計算之利息。
原告其餘之訴駁回。
訴訟費用由被告負擔二十分之一，餘由原告負擔。
本判決第一項得假執行。
原告其餘假執行之聲請駁回。
  事實及理由
一、原告主張：被告於民國94年4 月2 日上午10時10分許，駕駛
    車號5801-DW 號自用小客車（下稱甲車），沿高雄市新興區
    ○○○路由西往東方向行駛，行經最高速限時速30公里之該
    路與林森一路交岔口時，本應注意行車速度應依速限標誌，
    汽車行駛至交岔路口，應遵守燈光號誌，竟疏未注意及之，
    超速行駛並闖紅燈，致撞擊由訴外人乙○○所駕駛，搭載原
    告，沿林森一路由北往南方向行駛之訴外人郭陳怜吟所有之
    車號YL-5355 號自用小客車（下稱乙車），造成原告受有頸
    椎、脊椎及骨盆位移之傷害，並有嚴重後遺症。原告支出醫
    療費用新臺幣（下同）12,200元、未來醫療費用31,200元、
    未來就醫交通費用62,400元、精神上損害1,000,000 元及支
    出乙車修復費用286,300 元，並受讓郭陳怜吟就乙車車損對
    被告之損害賠償債權，合計1,392,100 元。爰依民法第184
    條第1 項、第2 項、第191 條之2 、第193 條第1 項、第19
    5 條第1 項、第196 條規定，提起本訴等情。聲明：被告應
    給付原告1,392,100 元，及自起訴狀繕本送達翌日起至清償
    日止，按週年利率5 ﹪計算之利息，並願供擔保，請准宣告
    假執行。
二、被告則以：伊並未闖紅燈，當時伊剛起步，甲車車型馬力於
    剛起步之時速不可能超過30公里，本件車禍係因乙○○闖紅
    燈所致，伊無過失。原告並未因本件車禍受有頸椎、脊椎及
    骨盆位移之傷害，不得請求醫療費用及就醫交通費用。且請
    求乙車修復費用過高，零件亦應折舊，又請求精神上損害1,
    000,000元過高等語置辯。聲明：原告之訴駁回。
三、下列事項為兩造所不爭執，並據證人即修理乙車車損之丙○
    ○到庭結證明確（見本院卷第66頁至第68頁），復有車號查
    詢汽車車籍1 紙、捷雅汽車委修計費單2 紙在卷（見本院卷
    第14頁、第26頁、第27頁）可稽，復經本院調取本院95年度
    交簡上字第37號卷證（影印外放）核閱無訛，堪信屬實。
（一）被告考領有小型車駕駛執照，於94年4 月2 日上午10時10
      分許，駕駛甲車，沿高雄市新興區○○○路由西往東方向
      行駛，途經該路與林森一路交岔路口時，與乙○○所駕駛
      並搭載原告，沿林森一路由北往南方向行駛之乙車發生車
      禍，甲車車頭撞擊乙車右側車身。
（二）事故發生當時，上開事故地點之天候晴、日間自然光線、
      路面狀態乾燥、無缺陷。
（三）原告支出乙車修復費用286,300 元，其中工資75,900元、
      全新零件費用210,400 元。乙車係84年5 月出廠，所有權
      人係郭陳怜吟。
四、兩造爭執事項：（一）被告有無闖紅燈、超速之過失？（二
    ）原告是否與有過失？兩造過失比例為何？（三）原告是否
    因本件車禍事故受有頸椎、脊椎及骨盆位移之傷害？（四）
    原告請求醫療費用12,200元、未來就醫費用31,200元、未來
    就醫交通費用62,400元、精神上損害賠償1,000,000 元及乙
    車修復費用286,300 元，有無理由？（五）原告得請求之金
    額為何？茲論敘如下：
（一）被告有無闖紅燈、超速之過失？
   1、按汽車、機車或其他非依軌道行駛之動力車輛，在使用中
      加損害於他人者，駕駛人應賠償因此所生之損害。但於防
      止損害之發生，已盡相當之注意者，不在此限。民法第19
      1 條之2 定有明文。其立法理由係因近代交通發達，而因
      動力車輛肇事致損害人之身體或財產者，日見增多，乃增
      定本條，凡動力車輛在使用中加損害於他人者，駕駛人即
      應賠償因此所生之損害。亦即以舉證責任倒置之方式，由
      法律推定駕駛人侵害他人之行為係出於過失，倘駕駛人欲
      主張免責事由，則須證明其對於防止損害之發生，已盡相
      當之注意，積極為防止損害之發生而有所作為，仍不免發
      生損害。準此，被害人依民法第191 條之2 規定，請求動
      力車輛之駕駛人賠償損害時，僅須證明其損害係因駕駛人
      使用該動力車輛時，侵害其權利，亦即損害之發生與駕駛
      人使用動力車輛之間有因果關係即可，至駕駛人於交通事
      故之發生，是否有過失，則不待被害人舉證。
   2、原告主張：被告考領有小型車駕駛執照，於94年4月2日上
      午10時10分許，駕駛甲車，沿高雄市新興區○○○路由西
      往東方向行駛，途經該路與林森一路交岔路口時，與乙○
      ○所駕駛並搭載原告，沿林森一路由北往南方向行駛之乙
      車發生車禍，甲車車頭撞擊乙車右側車身等事實，為被告
      所不爭執，已如前述，應堪認定。至被告辯稱：伊並未超
      速及闖紅燈，本件車禍係因乙○○闖紅燈而導致，伊無過
      失，既為原告所否認，則依前揭說明，自應由被告就其已
      盡相當注意義務，並無過失之免責事由，負舉證責任。
   3、被告辯稱：乙○○闖紅燈乙節，雖為原告所否認。然查，
      證人即事發前亦行駛於高雄市○○○路之林維賡於偵訊時
      具結證稱：當時伊匯款後要回家，沿中正三路由西往東方
      向行駛，至林森路口等紅燈，待確認中正三路號誌轉為綠
      燈時，伊直行經過林森路後，突然聽見撞擊聲，伊回頭去
      看及幫忙雙方，因伊在中正路等變綠燈後起步，才過路口
      就發生本件車禍，故可確認當時林森一路號誌為紅燈〔見
      高雄地方法院檢察署（下稱高雄地檢署）94年度他字第13
      22號卷第40頁、第41頁〕等語；暨證人即當時由被告搭載
      之劉宗榮於偵訊中亦證稱：被告與伊在事故地點之前一路
      口停等紅燈，後來綠燈起步，整排都是綠燈，伊與被告所
      行駛之車道是綠燈（見高雄地檢署94年度偵字第17245 號
      卷第4 頁至第6 頁）等語，二人所證情節大致相符，再參
      酌林維賡僅巧經事故地點，與被告並無親誼關係，衡情當
      無甘冒偽證罪責為虛偽陳述，以迴護被告之理，是其證詞
      ，應堪憑採，故被告辯稱事發當時林森一路號誌係紅燈，
      乙○○闖紅燈乙節，應非虛妄。至證人乙○○雖到庭證稱
      ：伊行駛林森路，要經過與中正路之交岔路口時，林森路
      之號誌係綠燈（見本院卷第65頁）云云。然乙○○係乙車
      之駕駛人，其有無闖紅燈，事涉其交通違規責任，甚或民
      事、刑事責任，與其本人利害關係至鉅，且其與原告係婆
      媳關係，實難期為客觀公正之證述，自尚難僅以其證言，
      資為有利原告之認定。從而，被告辯稱：伊未闖紅燈，係
      乙○○闖紅燈乙節，應堪採信。
   4、至被告辯稱：其時速不可能超過30公里乙節，無非係以：
      當時伊剛起步，甲車車型馬力，剛起步之時速不可能超過
      30公里等情為據。經查，本件事故地點最高速限為時速30
      公里乙節，為兩造所不爭執（見本院卷第42頁），復有高
      雄地檢署電話紀錄、照片14張在卷（見高雄地檢署94年度
      偵字第17245 號卷第18頁至第25頁）可稽，洵堪認定。次
      查，被告於本件事故發生時，行車速度為時速40至50公里
      乙節，業據被告於94年4 月2 日警詢中自承無訛（見高雄
      地檢署94年度偵字第1322號卷第11頁、本院95年度交簡上
      字第37號卷第57頁），堪予認定。至被告嗣後雖改稱上情
      。然查，(1)被告係於高雄市○○路與中正路之交岔路口停
      等紅燈，並非在中正路與林森路之路口停等紅燈乙節，業
      據被告自承屬實（見本院卷第43頁、高雄地檢署94年度偵
      字第17245 號卷第5 頁），足認被告並非在駛入事故地點
      之交岔路口前停等紅燈而於駛入路口前剛起步甚明，是被
      告以其剛起步，辯稱時速未超過30公里云云，自難採信。
      (2)次查，被告於本件事故發生前，在與乙車距離2 公尺之
      位置，即已發現乙車之事實，業據被告自承綦詳（見本院
      卷第42頁），竟無法立即煞停而撞擊乙車，再參酌乙車遭
      被告撞擊後，該車右前輪胎上方及右前車門板金嚴重凹損
      ，有車損照片1 紙在卷（見高雄地檢署94年度他字第1322
      號卷第15頁）可稽，顯見撞擊力道非微等情相互以觀，益
      徵被告辯稱其時速未超過30公里云云，應係事後卸責之詞
      ，不足採信。又被告因上開行為所涉過失傷害案件，經本
      院以95年度交簡上字第37號刑事判決有罪確定乙節，亦經
      本院調取該刑事卷證核閱無訛，益徵被告確有過失甚明。
   5、按行車速度，應依速限標誌之規定。又汽車行駛時，駕駛
      人應注意車前狀況，並隨時採取必要之安全措施。道路交
      通安全規則第93條第1 項、第94條第3 項分別定有明文。
      本件被告駕車行駛於道路，本應注意上開規定，且事故發
      生當時，天候晴、日間自然光線、路面狀態乾燥、無缺陷
      等情，為兩造所不爭執，亦無不能注意之情形。詎被告行
      經最高速限時速30公里之路段，竟超速以40至50公里之速
      度行駛，且於距離乙車約2 公尺處即發現乙車，竟未注意
      此車前狀況而採取必要之措施，顯見其確有超速行駛及疏
      未注意車前狀況，採取必要安全措施之情甚明。此外，參
      酌被告就其前揭抗辯，復未能提出其他證據以實其說，即
      難謂其於防止車禍之發生已盡相當之注意，自應負損害賠
      償責任。
（二）原告是否與有過失？兩造過失比例為何？
   1、按損害之發生或擴大，被害人與有過失者，法院得減輕賠
      償金額，或免除之，民法第217 條第1 項定有明文。所謂
      被害人與有過失，係指被害人苟能盡其善良管理人之注意
      ，即得避免其損害之發生、擴大，竟不注意之意（最高法
      院83年度臺上字第1701號判決意旨參照）。又駕駛機車有
      過失致坐於後座之人被他人駕駛之車撞死者，後座之人係
      因藉駕駛人載送而擴大其活動範圍，駕駛人為之駕駛機車
      ，應認係後座之人之使用人，應類推適用民法第224 條規
      定，依同法第217 條第1 項規定，減輕債務人之賠償金額
      此觀最高法院74年度臺上字第1170號判例意旨甚明。
   2、經查，本件事故發生時，乙○○駕駛乙車搭載原告，行經
      事故交岔路口時，違規闖越紅燈，而與被告發生撞及，顯
      見乙○○違規闖紅燈之行為，亦為本件車禍發生之原因，
      自與有過失，則依前揭最高法院判例意旨，原告就上開過
      失行為，亦應承擔過失相抵。
   3、本院審酌事故之發生，係因被告超速行駛及乙○○闖紅燈
      致發生撞及，認過失責任比例之分擔，以原告、被告各負
      擔50﹪為妥適。
（三）原告是否因本件車禍事故受有頸椎、脊椎及骨盆位移之傷
      害？
   1、原告主張其因本件車禍受有頸椎、脊椎及骨盆位移之傷害
      乙節，固為被告所否認。然查，證人即養森脊椎保健中心
      丁○○到庭具結證稱：原告於94年4 月2 日至養森脊椎保
      健中心，向伊表示發生車禍，伊幫原告作全身推拿，摸出
      原告之頸椎、脊椎、骨盆確實有位移，在伊經驗中，位移
      部位旁之韌帶及肌腱會比較僵硬，當天推拿結果，原告之
      脊椎、頸椎及骨盆腔旁邊之韌帶及肌腱比較緊，依伊經驗
      ，肌腱若比較緊，則骨頭應會歪掉（見本院127 頁至第12
      9 頁）等語；暨證人即當時駕駛乙車之乙○○到庭證稱：
      原告於本件車禍發生時，乘坐在乙車之駕駛座旁之乘客座
      ，發生撞及後，原告往駕駛座靠，大叫一聲表示好痛，原
      告並向伊表示腰部會痛（見本院卷第65頁、第66頁）等語
      ，且被告對丁○○、乙○○所證上情亦未爭執（見本院卷
      第13 0頁、第66頁），是丁○○、乙○○上開證詞，應堪
      採信。次查，乙車遭被告撞擊後，該車右前輪胎上方及右
      前車門板金嚴重凹損，撞擊力道非微等情，亦如前述。從
      而，原告於事故發生當時既乘坐在乙車之右前座，遭此強
      烈力道撞及後，往乙車駕駛座靠，因而造成其脊椎、頸椎
      、骨盆腔位移之傷害，尚符常理。復參酌被告於本件所涉
      刑事案件準備程序時，對於受命法官諭知原告受有脊椎、
      頸椎、骨盆腔位移之傷害為不爭執事項，亦無意見（見本
      院95年度交簡上字第37號卷第46頁背面）等情相互以觀，
      益徵原告主張其因本件車禍受有脊椎、頸椎、骨盆腔位移
      之傷害堪信屬實。
   2、至除位移外，打電腦、睡姿、坐姿不良也會造成韌帶、肌
      腱較緊、較僵硬乙節，固據丁○○證述明確。然原告於94
      年4 月2 日發生車禍後，當日隨即赴養森脊椎保健中心讓
      丁○○推拿，且推拿結果發現原告之脊椎、頸椎、骨盆腔
      旁之肌腱及韌帶較緊、僵硬，再參酌前述原告於車禍發生
      時乘坐之位置、撞及之位置及力道等情，堪信原告之頸椎
      、脊椎及骨盆腔旁之肌腱、韌帶較緊、較僵硬，應係外力
      撞及造成位移所致。另被告雖以事故發生後，原告並無明
      顯外傷而否認原告受有脊椎、頸椎、骨盆腔位移之傷勢云
      云。然依經驗法則，脊椎、頸椎、骨盆腔位移之傷害，並
      非必然有外傷，且一般並無法由外觀立即發現，是被告此
      部分辯詞，自難為有利被告之認定。
（四）原告請求醫療費用12,200元、未來就醫費用31,200元、未
      來就醫交通費用62,400元、精神上損害1,000,000 元及乙
      車修復費用286,300 元，有無理由？
   1、關於原告請求醫療費用12,200元、未來就醫費用31,200元
      、未來就醫交通費用62,400元部分：
      原告請求被告給付醫療費用12,200元、未來就醫費用31,2
      00元、未來就醫交通費用62,400元等情，固據其提出張榮
      州婦產科診所94年11月21日醫療費用收據、診斷證明書、
      95年3 月27日診斷證明書各1 紙、95年3 月27日醫療費用
      收據2 紙（見本院94年度交簡附民字第160 號卷第4 頁、
      第8 頁、本院95年度雄調字第108 號卷第27頁至第29頁）
      為證，然為被告所否認，自應由原告就此有利於己之事實
      ，負舉證責任。經查，本院就原告提出上開張榮州診所診
      斷證明書2 紙，向張榮州診所函詢該診斷證明書記載「左
      側卵巢子宮內膜異位瘤併骨盆腔沾粘」之成因及與本件車
      禍之關係，經該診所函覆稱：原告於94年7 月24日至該診
      所初診，於94年4 月2 日前，並無至該診所就診紀錄，卵
      巢子宮內膜異位瘤最常見原因為經血逆流，易合併發炎、
      血水淤積在骨盆腔導致骨盆腔沾粘，無法認定與本件車禍
      是否相關等情，有張榮州婦產科95年4 月17日函暨檢附之
      初診病人問卷表、病理組織檢查報告在卷（見本院卷第5
      頁至第7 頁）可稽，是上開診斷證明書記載之病症是否本
      件車禍造成，實堪置疑。再參酌本件車禍發生於94年4 月
      2 日，原告於車禍後事隔3 月餘，始至該診所就診，則就
      診之病症是否與本件車禍有關，益有所疑。此外，原告復
      未提出其他證據，以資證明上開診斷書記載之傷勢係本件
      車禍所造成，是原告此部分主張，即難遽採。從而，原告
      請求被告給付上開診斷證明書記載傷勢醫療費用、就醫交
      通費用，自屬無據。
   2、原告請求乙車修復費用286,300元，有無理由？
      按因犯罪而受損害之人，始得於刑事訴訟程序附帶提起民
      事訴訟，此觀刑事訴訟法第487 條第1 項之規定自明。經
      查，乙車係訴外人郭陳怜吟所有，郭陳怜吟將其就乙車對
      被告之損害賠償債權讓與原告，又原告支出乙車修理費用
      286,300 元等情，業據原告提出契約書1 紙為證，且為被
      告所不爭執，固可認定。然查，原告係在被告被訴過失傷
      害之刑事訴訟程序附帶提起本件民事訴訟，經刑事法院以
      裁定移送民事庭審判，刑事法院並未認定被告應負毀損刑
      責，業據本院調取本院95年度交簡上37號刑事全卷核閱無
      訛，則原告就受讓乙車損失之請求，因非犯罪所受損害，
      不得提起刑事附帶民事訴訟，雖經刑事庭移送民事庭，仍
      應認其起訴不備要件，是原告此部分訴為不合法。
   3、關於原告請求精神上損害1,000,000元部分：
    (1)按因故意或過失，不法侵害他人之權利者，負損害賠償責
      任。又汽車、機車或其他非依軌道行駛之動力車輛，在使
      用中加損害於他人者，駕駛人應賠償因此所生之損害。不
      法侵害他人之身體、健康者，被害人雖非財產上之損害，
      亦得請求賠償相當之金額。不法毀損他人之物者，被害人
      得請求賠償其物因毀損所減少之價額。民法第184 條第1
      項前段、第191 條之2 前段、第195 條第1 項、第196 條
      分別定有明文。次按慰撫金之賠償，須以人格權遭遇侵害
      ，使精神上受有痛苦為必要，其核給之標準固與財產上損
      害之計算不同，然非不可斟酌雙方身分資力與加害程度，
      及其他各種情形核定相當之數額（最高法院51年度臺上字
      第223 號判例意旨參照）。末按依民法第196 條請求賠償
      物被毀損所減少之價額，得以修復費用為估定之標準，但
      以必要者為限（例如：修理材料以新品換舊品，應予折舊
      ）〔最高法院77年度第9 次民事庭會議決議（一）參照〕
    (2)經查，原告因本件車禍受有脊椎、頸椎、骨盆腔位移之傷
      害，已如前述，足見其精神受到相當之痛苦，依前開規定
      ，自得請求被告賠償慰撫金。本院審酌原告發生本件事故
      時年32歲，學歷係專科畢業，係法盛國際股份有限公司、
      菊軒餐飲有限公司之負責人；被告係大專畢業，擔任行政
      工作，收入約月薪3 萬多元等情，業分據兩造陳明綦詳（
      見本院卷第15頁至第19頁、第68頁），並參酌兩造之財產
      狀況，有本院依職權查詢兩造綜合所得調件明細表附卷可
      證，及兩造之身分、地位、經濟狀況及原告所受傷害等一
      切情狀，認原告請求精神上損害賠償，應以80,000元為適
      當，逾此部分之請求，則屬無據。
（五）原告得請求之金額為何？
      原告因本件事故得請求為800,000 元，惟原告應負擔50﹪
      之與有過失責任，已如前述，經減輕被告之賠償責任後，
      原告得請求之金額為40,000元（元以下四捨五入）。
五、綜上，原告依民法第184 條第1 項、第2 項、第191 條之2
    、第196 條規定，請求被告給付40,000元，及自起訴狀繕本
    送達翌日即95年3 月30日起至清償日止，按週年利率5 ﹪計
    算之利息，為有理由，應予准許。逾此部分之請求，為無理
    由，應予駁回。
六、本件原告勝訴部分，係命被告給付之金額未逾500,000 元，
    爰依職權宣告假執行。至於原告敗訴部分，其假執行之聲請
    ，即失其依附，應予駁回。
七、本件事證已臻明確，兩造其餘攻擊防禦方法，經核與本判決
    結果不生影響，爰不一一論敘，併此敘明。
八、據上論結，本件原告之訴為一部有理由，一部無理由，依民
    事訴訟法第79條、第389條第1項第5款，判決如主文。
中    華    民    國    95    年     8    月    22    日
                    民事第二庭  法  官  蘇雅慧
正本係照原本作成。
如不服本判決，應於送達後20日內，向本院提出上訴狀並表明上
訴理由，如於本判決宣示後送達前提起上訴者，應於判決送達後
10日內補提上訴理由書（須附繕本）。
中    華    民    國    95    年     8    月    22    日
                                書記官  王淑娟


司法院資訊處製作；財團法人民間司法改革基金會備份。
